臺灣苗栗地方法院民事簡易判決　　　　九十一年度苗簡字第一五一號
　　原　　　告　　甲○○
　　被　　　告　　乙○○
右當事人間請求確認本票債權不存在事件，本院判決如左：
    主      文
原告之訴駁回。
訴訟費用由原告負擔。
    事      實
甲、原告方面：
一、聲明：
（一）請求確認被告持有原告於(1)民國八十九年五月二十三日簽發，面額新台幣（下
      同）三十萬元，(2)九十年三月十日所簽發，面額一百萬元，到期日均未載之本
      票各乙紙（詳如附表所示），票據權利不存在。
（二）訴訟費用由被告負擔。
二、陳述：
（一）被告持有伊簽發如附表所示之本票二紙，並分別聲請本院裁定，經本院九十年
      度票字第四０八號、九十一年度票字第一四二號本票裁定准許之。
（二）伊係有配偶之人，因一時失慮而與被告發生多次性行為，八十九年五月二十三
      日兩造在賓館發生性關係後，被告對伊哭鬧著說：「若將來東窗事發被原告配
      偶知悉，原告就不會再與被告在一起了」等語，經一再安撫仍無效，最後應被
      告要求乃簽發如附表編號一所示之本票，以保證兩人會永遠在一起。嗣後二人
      甜蜜幽會，迄九十年三月十日被告又以相同理由哭鬧，被告並改稱以：「東窗
      事發，邱春蓮（即原告配偶）會拿三十萬元（即前開本票）來換回你（指原告
      ）。」「如果再簽發一百萬元本票，邱春蓮就沒辦法拿出錢來，我們才可以永
      遠在一起。」當時原告迷戀被告，遂簽發如附表編號二所示之本票。
（三）九十年五月間，被告向伊表明不要一輩子偷偷摸摸，要公開三人行，並將三十
      萬元本票聲請裁定准予強制執行，欲迫使訴外人即原告之配偶邱春蓮同意三人
      行，並要求伊向邱春蓮提議每週一、三、五與二、四、六之分配。迄同年六月
      中旬邱春蓮收到上開三十萬元本票之本院九十年度票字第四０八號裁定，質問
      為何欠被告三十萬元，且被告不斷電話騷擾邱春蓮，稱其（即被告）要人（即
      原告）不要錢云云，邱春蓮始知悉兩造間之不正常關係，邱春蓮不同意被告所
      稱之三人行，在家中與原告吵鬧，同年九月二十六日甚至報警至被告家中捉姦
      ，伊當時為了避風頭還與被告南下高雄遊玩了四、五天，邱春蓮以為原告失蹤
      乃向竹南派出所報案，原告於九十年七月四日中午回家才知被報失蹤人口而前
      往撤案。
（四）縱上，原告簽發上開本票之目的係為向被告保證維持不正常關係，參酌民法第
      七十二條及最高法院六十五年台上第二四三六號、四十一年台上字第二七八號
      、五十五年台上字第二０五三號判例，係違反公序良俗之法律行為，自不生效
      力。
三、對被告陳述之抗辯：
    原告簽發系爭票據之目的係為了維持兩人間婚外情關係，而非為了分手，此可由
    以下事項而得證：
（一）若是為了分手而支付金錢，則不可能兩張票據簽發時間相隔十個月之久。
（二）以被告年紀而言，其並非妙齡青春少女，子女亦已結婚成年，原告若為了分手
      ，亦無前後簽發數額高達一百三十萬元本票之理。
（三）若謂原告意欲斷絕不正常關係而簽發本票，則為何兩造至九十年六月底尚同遊
      同宿高雄賓館？原告配偶還以為原告失蹤而報警？
（四）故原告之簽發票據原因係為維持不正常之婚外情，此對價關係違反公序良俗，
      被告主張之票據債權應為無效。
四、證據：提出本院九十年度票字第四０八號影本、九十一年度票字第一四二號裁定
    影本、報案記錄單影本、受理查詢失蹤人口案件登記表影本各一件。
乙、被告方面：
一、聲明：如主文所示。
二、陳述：
（一）原告為了結束其與被告間不正常關係，所以才會簽發系爭本票，並非為了維持
      婚外情繼續下去，且該二張票據是同一天簽發，而非先後隔了十個月之久。
（二）依最高法院六十四年台上字第一五四０號判例意旨，票據行為乃不要因行為，
      且被告取得系爭本票並非因惡意或詐欺所致，原告自應依票據文義負責。
丙、本院依職權調閱本院（股）九十年度訴字第三六四號卷宗。
    理      由
一、原告起訴主張：伊係有配偶之人，因一時失慮而與被告發生多次性關係下，先後
    應被告要求下，乃簽發如附表所示之本票二紙，被告分別聲請本院准予強制執行
    ，經本院九十年度票字第四０八號、九十一年度票字第一四二號裁定准許之，因
    上開本票乃為維持兩人間不正常婚外情所簽發，屬於違反公共秩序善良風俗之法
    律行為，應不生效力。被告則對兩造間發生通姦乙節固不否認，然以：該本票款
    項係原告為了與被告分手所簽發，而非為了維持兩人間不正常關係始支付，被告
    取得系爭本票具有正當權源，並非出於惡意或詐欺，原告自應依票據文義負責等
    語置辯。
二、按票據行為為不要因行為，苟執票人之取得票據並非出於惡意或詐欺，固不因票
    據行為原因之無效而受影響，惟票據債務人，以自己與執票人間所存抗辯之事由
    對抗執票人，仍非法所不許，有最高法院二十七年滬上字第九七號、四十六年台
    上字第一八三五號判例可資參照。原告主張系爭票據之取得在兩造間存在票據債
    務無效情事，倘上開主張成立，參照上開判例意旨，原告自得對被告主張之票據
    權利為抗辯。被告雖引最高法院六十四年台上字第一五四０號判例，主張被告取
    得系爭本票並非因惡意或詐欺所致，原告自應依票據文義負責云云，容有未合，
    核此敘明。從而，本件爭點在於兩造間有無違反善良風俗之直接抗辯事由存在？
三、按民法第七十二條所謂法律行為有背於公共秩序或善良風俗者無效，乃指法律行
    為本身違反國家社會一般利益及道德觀念而言。而法律行為是否違反公序良俗，
    則應就法律行為之內容，附隨情況，以及當事人之動機、目的及其他相關因素綜
    合判斷之。亦即對於「公共秩序或善良風俗」不確定法律概念之闡釋，依時空環
    境之背景變遷自有不同。經查：
    （一）通姦罪所保護之法益從早期以善良風俗，轉變成貞操權之侵害，迄今通說
          之家庭圓滿生活權，實已跳脫善良風俗之概念，且刑法各罪章所保護之法
          益，亦均非以善良風俗為保護之法益。且近年社會之變遷迅速，對於婚外
          情行為之道德非難性正逐漸降低，此由廢除刑法通姦罪責，將之除罪化呼
          聲日趨高漲，改以民事侵權求償之立法例得為證明。
    （二）原告雖引最高法院六十五年台上字第二四三六號判例：「法律行為違反公
          共秩序或善良風俗者，無效，民法第七十二條著有明文，次按上訴人為有
          婦之夫，涎被上訴人之色，誘使同居，而將系爭土地之所有權移轉登記與
          被上訴人，復約定一旦終止同居關係，仍須將地返還，以資箝制，而達其
          久佔私慾，是其約定自係有背善良風俗，依民法第七十二條規定應屬無效
          ，上訴人依據此項約定，訴請被上訴人移轉系爭土地之所有權，殊非正當
          。」惟上開判例得否爰引適用於本件事例，不無商榷餘地：
      １、兩造間之交往關係，甚為複雜，原告雖主張附表所示本票之開立係為對被
          告擔保能繼續交往，然原告對此主張並未提出積極證據加以證明。
      ２、本件兩造並無繼續交往之附條件約定，且上開判例事實，是原土地之所有
          權人已給付後不得請求返還，與本件事實相較，並無法等量齊觀。
      ３、從而，本院認原告因與被告間發生婚外情，而其贈與被告金錢之行為，法
          律上係屬於無償贈與行為，並未違反善良風俗，自屬有效。
四、從而，被告取得附表所示票據債權依法有據，原告以違反公序良俗為由請求確認
    本票債權不存在，殊無理由，應予駁回。
五、兩造間另爭執系爭本票之開立係為了維持雙方之間關係繼續？抑或是為了分手之
    補償？核因本件事證已臻明確，上開攻擊防禦方法與判決基礎之事實結果並無影
    響，爰不一一論述，併此敘明。
六、據上論結，本件原告之訴為無理由，依民事訴訟法第七十八條，判決如主文。
中　　　華　　　民　　　國　　九十一　　年　　　五　　　月　　　十　　　日
                                  臺灣苗栗地方法院苗栗簡易庭
~B法　　　官　吳振富
右為正本，係照原本作成。
如對本判決上訴，須於送達後二十日內向本院提出上訴狀，並敘明上訴理由。
十四元郵票壹拾伍份）
~B法院書記官　尤旗樟
中　　　華　　　民　　　國　　九十一　　年　　　五　　　月　　　十　　　日
附表：
~F0
~T36
┌──┬───────┬─────┬────┬──────────┬───────┬─────┐
│編號│　金額（元）　│  發票日  │ 到期日 │  票　據　號　碼 　 │  　發票人 　 │ 　受款人 │
├──┼───────┼─────┼────┼──────────┼───────┼─────┤
│一　│　三０００００│ 89. 5.23 │        │ Ｎｏ三四八六二七　 │　            │          │
├──┼───────┼─────┼────┼──────────┤  　甲○○    │          │
│二　│0000000│ 90. 3.10 │        │ Ｎｏ三四八六三一   │　            │          │
└──┴───────┴─────┴────┴──────────┴───────┴─────┘
中　　　華　　　民　　　國　　九十一　　年　　　五　　　月　　　十　　　日
